臺灣臺南地方法院臺南簡易庭民事判決
110年度南簡字第599號
原      告  曾金快


訴訟代理人  吳炳輝律師
被      告  富邦資產管理股份有限公司

法定代理人  洪主民  


訴訟代理人  陳意明  
上列當事人間債務人異議之訴事件，經本院於民國110 年8 月17
日言詞辯論終結，判決如下︰
    主    文
原告之訴駁回。
訴訟費用新臺幣2,100元由原告負擔。　　
　　事實及理由
一、原告主張：
　㈠被告持臺灣臺北地方法院（下稱臺北地院）92年度北簡字第2
    0788號判決及其確定證明書(下稱系爭執行名義)，聲請強制
    執行原告之財產，現由本院110年度司執字第5288號執行中
    （下稱系爭執行程序）。因系爭執行名義債權本金已逾15年
    請求權時效，利息及違約金亦已逾5年請求權時效，原告行
    使時效抗辯權拒絕給付，並依強制執行法第14條第1項規定
    ，提起本件異議之訴，請求撤銷系爭執行程序。
　㈡並聲明：本院110年度司執字第5288號強制執行程序應予撤銷
    。
二、被告答辯：
　㈠訴外人富邦商業銀行股份有限公司（下稱富邦銀行）於民國
    （下同）92年12月17日取得系爭執行名義，原告與訴外人郭
    偉勝等人應連帶給付富邦銀行新台幣（下同）200,000 元，
    及自92年5 月9日起至清償日止，按年息百分之19.68 計算
    之利息，暨自92年6 月10日起至清償日止，逾期在6 個月以
    内者，按上開利率百分之10，逾期超過6 個月者，按上開利
    率百分之20計算之違約金等債權（下稱系爭債權）。嗣被告
    於94年6月16日受讓系爭債權，並於96年7月31日以系爭執行
    名對原告聲請強制執行，經本院發給96年度執字第52020號
    債權憑證後，先後於96年11月1日、101年9月19日、103年8
    月20日及110年1月14日對原告聲請強制執行，因而發生中斷
    時效之效力。
　㈡又被告同意捨棄自110年1月14日聲請執行日往前推算已逾5年
    時效之利息，將請求執行之利息減縮自105年1月15日起算。
    但違約金之約定，為賠償給付遲延所生之損害，於債務人給
    付遲延時，債權人始得請求，既非定期給付之債務，即與民
    法第126條規定之性質不同，其時效為15年（最高法院98年
    度台上字第911號判決意旨參照)。故違約金債權仍應適用15
    年時效。
　㈢並聲明：原告之訴駁回。
三、本院之判斷：
　㈠按請求權，因15年間不行使而消滅；利息、紅利、租金、贍
    養費、退職金及其他1年或不及1年之定期給付債權，其各期
    給付請求權，因5年間不行使消滅；消滅時效，因起訴、開
    始執行行為或聲請強制執行，而中斷；時效中斷者，自中斷
    之事由終止時，重行起算；因起訴而中斷之時效，自受確定
    判決，或因其他方法訴訟終結時，重行起算。民法第125條
    、第126條、第129條第1項第3款、第2項第5款、第137條第1
    、2項分別定有明文。又違約金之約定，為賠償給付遲延所
    生之損害，於債務人給付遲延時，債權人始得請求，既非定
    期給付之債務，即與民法第126條規定之性質不同，其時效
    為15年而非5年（最高法院72年度台上字第1221號、99年度
    台上字第139號、98年度台上字第1652號、98年度台上字第9
    11號、96年度台簡上字第25號、95年度台上字第633號等判
    決，暨臺灣高等法院暨所屬法院92年法律座談會民事類提案
    第3號、100年法律座談會民事類提案第1號研討結果參考）
    。
　㈡經查：
　1.原債權人富邦銀行於92年12月17日對原告及郭偉勝等人取得
    之臺北地院92年度北簡字第20788號判決及其確定證明書，
    乃係命原告與郭偉勝等人應連帶給付富邦銀行本金200,000 
    元，及自92年5 月9日起至清償日止，按年息百分之19.68 
    計算之利息，暨自92年6 月10日起至清償日止，逾期在6 個
    月以内者，按上開利率百分之10，逾期超過6 個月者，按上
    開利率百分之20計算之違約金等債權，業經本院調閱110年
    度司執字第5288號民事執行卷宗，依卷內本院96年度執字第
    52020號債權憑證所記載之執行名義名稱及內容，可資認定
    。是依上開說明，系爭執行名義債權之本金、利息及違約金
    ，應各適用15年、5年及15年之請求權時效，原告主張違約
    金應適用5年時效之部分，應無可採。
　2.又原告主張被告之系爭執行名義債權本金、利息及違約金，
    均已罹於時效乙節，則為被告所否認，並以：其於94年6月1
    6日受讓系爭執行名義債權後，於96年7月31日以系爭執行名
    義對原告聲請強制執行，經本院於96年8月10日發給96年度
    執字第52020號債權憑證，之後陸續於96年11月1日、101年9
    月19日、103年8月20日及110年1月14日對原告聲請強制執行
    ，均發生中斷時效效力等情，業據提出臺北地院92年度北簡
    字第20788 號宣示判決筆錄及其確定證明書、行政院金管會
    函及富邦銀行變更登記表、債權讓與證明書及報紙公告、96
    年7月31日民事強制執行聲請狀、本院96年度執字第52020號
    債權憑證及繼續執行紀錄表、101年9月19日、103年8月20日
    及110年1月14日強制執行聲請狀等影本(見南簡卷27-60頁)
    ，可資證明系爭執行名義於92年12月17日成立後，被告有於
    96年7月31日、96年9月13日、96年11月1日、101年9月19日
    、103年8月20日及110年1月14日，聲請本院對原告為強制執
    行等事實，亦堪認定。原告陳稱其未收受執行通知云云，並
    無可採。
　3.而依被告歷次聲請強制執行時間，除於103年8月20日及110
    年1月14日兩次執行期間有超過5年外，其他歷次執行均未超
    過5年。故系爭執行名義債權，除於105年1月14日（含當日
    ）以前之利息已逾5年時效外，本金、違約金及自105年1月1
    5日以後之利息，均尚未逾15年及5年之請求權時效，已堪認
    定。因此，原告得行使時效抗辯權而拒絕給付之債權，應僅
    限於105年1月14日（含當日）以前之利息（此部分已據被告
    於本院審理時陳明捨棄）。是原告主張全部本金、利息及違
    約金均已罹於請求權時效云云，亦無可取。
　4.從而，被告之系爭執行名義債權，既尚有本金200,000 元，
    及自105年1 月14日起至清償日止，按年息百分之19.68 計
    算之利息，暨自92年6 月10日起至清償日止，逾期在6 個月
    以内者，按上開利率百分之10，逾期超過6 個月者，按上開
    利率百分之20計算之違約金等債權未受償，則其聲請本院對
    原告為強制執行，自屬合法，原告請求撤銷系爭執行程序，
    即不應准許。
四、綜上所述，原告主張被告之系爭執行名義債權均已罹於時效
    ，依強制執行法第14條第1項規定，提起本件異議之訴，請
    求撤銷本院110年度司執字第5288號強制執行程序，為無理
    由，應予駁回。
五、本件事證已臻明確，兩造其餘攻擊防禦方法及所提證據，核
    與本件判決結果不生影響，無庸逐一論述，併予敘明。 
六、本件第一審訴訟費用額為2,100 元，應由敗訴之原告負擔。
七、訴訟費用負擔依據：民事訴訟法第78條。
中　　華　　民　　國　　110 　年　　9 　　月　　30　　日
　　              民事簡易庭  法  官  陳淑卿
以上正本係照原本作成。
如不服本判決，應於送達後20日內，向本院提出上訴狀並表明上
訴理由，如於本判決宣示後送達前提起上訴者，應於判決送達後
20日內補提上訴理由書（須附繕本）。
中　　華　　民　　國　　110 　年　　9 　　月　　30　　日
                              書記官  于子寧